【裁判字號】    94,訴,341
【裁判日期】    950313
【裁判案由】    損害賠償
【裁判全文】
臺灣雲林地方法院民事判決               94年度訴字第341號
原      告  乙○○
                      段10巷.
訴訟代理人  甲○○
被      告  丁○○
訴訟代理人  丙○○
上列被告因過失傷害案件，經原告提起損害賠償之附帶民事訴訟
（94年度交附民字第17號），經本院刑事庭裁定移送前來，本院
於中華民國95年2 月27 日辯論終結，判決如下：
    主  文
被告應給付原告新台幣參拾陸萬陸仟壹佰肆拾伍元，及自九十四
年七月十三日起至清償日止，按年息百分之五計算之利息。
原告其餘之訴駁回。
訴訟費用由被告負擔四分之一，餘由原告負擔。
本判決第一項原告勝訴部分得假執行。但被告如以新台幣參拾陸
萬陸仟壹佰肆拾伍元為原告預供擔保，得免為假執行。
原告其餘假執行之聲請駁回。
    事實及理由
壹、程序方面：
一、按因侵權行為涉訟者，得由行為地之法院管轄，民事訴訟法
    第15條第1 項定有明文。是本件被告住所雖不屬於本院管轄
    範圍內，惟侵權行為地既在本院管轄範圍內，則依上開規定
    ，本院即為有管轄權之法院，合先敘明。
二、按訴狀送達後，原告不得將原訴變更或追加，但擴張或減縮
    應受判決事項之聲明者，不在此限；被告於訴之變更或追加
    無異議，而為本案之言詞辯論者，視為同意變更或追加，民
    事訴訟法第255 條第1 項第3 款、第2 項分別定有明文。本
    件原告起訴時請求被告應給付原告新台幣（下同）136 萬元
    及自起訴狀繕本送達翌日起至清償日止，按年息百分之五計
    算之利息；嗣於民國94年8 月26日變更訴之聲明，請求被告
    應給付原告1,257,145 元，及自起訴狀繕本送達翌日起至清
    償日止，按年息百分之五計算之利息；又於95年2 月27日當
    庭變更訴之聲明，請求被告應給付原告666,145 元，及自起
    訴狀繕本送達翌日起至清償日止，按年息百分之五計算之利
    息，係本於同一侵權行為損害賠償請求權之訴訟標的，所為
    聲明之減縮，核與民事訴訟法第255 條第1 項第3 款規定相
    符，且被告亦無異議，而為本案之言詞辯論，揆諸前揭說明
    ，應屬合法，併此敘明。
貳、實體方面：
一、原告主張：被告丁○○於93年4 月10日夜間8 時35分許，駕
    駛車號HE-9105 號自小貨車，載運蜂箱約60箱，沿國道三號
    高速公路（由南往北方向）行駛，行經國道三號高速公路26
    1 公里200 公尺處時，因自小貨車左前輪突然爆胎失控，車
    輛往右偏，撞及高速公路右側護欄，翻車後再往左滑向中間
    車道，適訴外人甲○○駕駛車號X3-0265 號自小客車，搭載
    原告乙○○，同向行駛於中間車道被告後方約9 至10車身之
    距離處，見狀煞車閃避不及，自後方撞及被告所駕駛之自小
    貨車，致原告因而受有右肱骨粉碎性骨折及脫臼等傷害。為
    此，原告爰依侵權行為之法律關係，請求被告給付原告666,
    145 元（含醫療費用46,145元、看護費用120,000 元及慰撫
    金500,000 元）及自起訴狀繕本送達翌日起至清償日止，按
    年息百分之五計算之利息。
    並聲明：(一)被告給付原告666,145 元，及自起訴狀繕本送達
    翌日起至清償日止，按年息百分之五計算之利息。(二)訴訟費
    用由被告負擔。(三)原告願供擔保，請准宣告假執行。
二、被告則以：對於原告請求賠償醫療費用46,145元及看護費用
    120,000 元不爭執，但原告精神慰撫金請求金額過高等語，
    資為抗辯。
    並聲明：(一)原告之訴及假執行之聲請均駁回。(二)訴訟費用由
    原告負擔。(三)如受不利之判決，願供擔保，請准宣告免為假
    執行。
三、兩造不爭執之事實：
  (一)被告於上開時、地，駕駛車號HE-9105 號自小貨車，載運蜂
    箱約60箱，行經國道三號高速公路261 公里200 公尺處時，
    自小貨車左前輪突然爆胎失控，車輛往右偏，撞及高速公路
    右側護欄，翻車後再往左滑向中間車道，適訴外人甲○○駕
    駛車號X3-0265 號自小客車搭載原告，同向行駛於中間車道
    被告後方約9 至10車身之距離，因煞車閃避不及，自後方撞
    及被告所駕駛之自小貨車，致原告因而受有右肱骨粉碎性骨
    折及脫臼等傷害。
  (二)被告因上開過失傷害案件，經臺灣雲林地方法院以94年度交
    易字第6 號刑事簡易判決，判處被告拘役50日，如易科罰金
    ，以300 元折算1 日確定。
  (三)原告因本件車禍受有前揭傷害，支出醫療費用46,145元及受
    有看護費用120,000 元之損害。
四、得心證之理由：
    本件之爭點在於(一)被告就本件車禍之發生有無過失？(二)原告
    所得請求各項賠償金額為何？
  (一)被告就本件車禍之發生有無過失？
  1.原告主張被告於前揭時間駕駛車號HE-9105 號自小貨車，疏
    未注意妥為檢查車輛，在行駛途中不得有車輪脫落或輪胎膠
    皮脫落之情形，即行駛於高速公路上，其所駕駛之自小貨車
    左前輪於上開地點突然爆胎失控，車輛右偏撞及高速公路右
    側護欄，翻車後再往左滑向中間車道，致使同向行駛於其後
    方中間車道之訴外人甲○○所駕駛搭載原告之車號X3-0265
    號自小客車，因煞車閃避不及，自後方撞及被告所駕駛之自
    小貨車，致原告因而受有前揭傷害之事實，業據原告陳述明
    確，而原告因本件車禍受有前揭傷害，並有國立臺灣大學醫
    學院附設醫院雲林分院、財團法人振興復健醫學中心所出具
    之診斷證明4 紙在卷可稽。
  2.查本件車禍地點為國道三號高速公路261 公里200 公尺處，
    車禍發生後，被告所駕駛之自小貨車翻覆橫跨停置於中間車
    道內，外側車道內有散落物，右側外側路肩護欄有擦撞痕；
    訴外人甲○○所駕駛之自小客車車頭全毀，停置於被告自小
    貨車後方之中間車道內，此有道路交通事故現場圖及現場照
    片10幀在卷可參。
  3.按汽車行駛高速公路前，應妥為檢查車輛，在行駛途中不得
    有車輪脫落或輪胎膠皮脫落之情形，高速公路交通管制規則
    第13條第2 款定有明文。被告駕駛車輛，自應注意遵守上開
    交通規定，且當時為夜間，天候為晴，路面乾燥無缺陷，無
    障礙物及視距良好，此有現場事故調查報告表在卷可憑，並
    無不能注意之情事，惟被告卻疏未注意於行車前詳細檢查車
    輛輪胎，即駕駛自小貨車行駛於高速公路上，因輪胎爆胎失
    控，致同向行駛於其後方之訴外人甲○○所駕駛搭載原告之
    自小客車因煞車閃避不及，而撞及被告所駕駛之自小貨車，
    致原告因而受有前揭傷害，其有過失至明，且被告之過失行
    為與原告所受傷害結果具相當因果關係。
  4.而本件車禍肇事責任經送請臺灣省嘉雲區車輛行車事故鑑定
    委員會、臺灣省車輛行車事故覆議鑑定委員會鑑定結果，均
    認「一、丁○○駕駛自小貨車，於夜間爆胎失控擦撞外側護
    欄後侵入中線車道不當，為肇事原因。二、甲○○駕駛自小
    客車，無肇事因素。」有臺灣省嘉雲區車輛行車事故鑑定委
    員會94年10月24日嘉雲鑑字第094580531D號函暨函附之鑑定
    意見書及臺灣省車輛行車事故覆議鑑定委員會95年1 月24日
    府覆議字第0940100921號函暨函附之覆議意見書各1 份在卷
    可參，亦同此認定。
  5.綜上，原告主張被告應負侵權行為之責任，自屬於法有據。
  (二)按因故意或過失，不法侵害他人權利者，負損害賠償責任；
    不法侵害他人之身體或健康者，對於被害人因此喪失或減少
    勞動能力或增加生活上需要時，應負損害賠償責任；又不法
    侵害他人之身體、健康、名譽、自由、信用、隱私、貞操，
    或不法侵害其他人格法益而情節重大者，被害人雖非財產上
    之損害，亦得請求賠償相當之金額，民法第184 條第1 項前
    段、第193 條第1 項、第195 條第1 項分別定有明文。被告
    傷害原告之事實，已見前述，是被告依上述規定對原告所受
    之損害，應負賠償責任。茲就原告據以請求被告賠償之項目
    及金額，應否准許，分述如下：
  1.醫療費用部分：
    原告主張其因被告前揭過失傷害之侵權行為，支出醫療費用
    46,145元，業據原告提出醫療費用收據31紙，並為被告所不
    爭執，經核上開醫療費用均屬必要之支出，原告因被告之侵
    權行為，致增加此部分之生活上需要，是原告請求被告賠償
    上開醫療費用46,145元，自屬有據。
  2.看護費用部分：
    原告主張其因車禍受有前揭傷害，於住院期間及出院後2 個
    月內無法自理生活，由原告僱請看護郭蔡秀里看護照顧原告
    ，以每日看護費用2,000 元計，爰請求被告賠償原告看護費
    用120,000 元等語，業據原告提出看護費收據1 紙為證，復
    為被告所不爭執，又經本院依職權函詢財團法人振興復健醫
    學中心原告因車禍所受傷害需他人全天候看護照顧之時間多
    長？經該中心函覆以：原告於93年4 月11日至93年4 月15日
    至財團法人振興復健醫學中心住院，因右肱骨近端粉碎性骨
    折及關節脫臼，行手術復位及內固定治療，因有小兒麻痺後
    遺症，故術後需人協助二個月，應可一年左右功能恢復等語
    ，有財團法人振興復健醫學中心函文1 紙在卷可按，本院審
    酌原告進行手術住院期間及出院後2 個月內，確實有無法維
    持日常生活，而需他人看護照料之必要，而看護費用以每日
    2,000 元計，總計2 個月之看護費用為120,000 元。是原告
    主張其受有看護費用120,000 元之損害，亦屬有據，應予准
    許。
  3.慰撫金部分：
    原告因被告之過失傷害行為受有前揭傷害，歷經住院、手術
    及多次復健治療，不僅車禍後生活起居需他人協助2 個月之
    久，其右肱骨功能尚需1 年始可恢復，其肉體、精神所受痛
    苦，不言可喻，是其請求被告賠償相當金額以慰撫其精神上
    所受之痛苦，自屬有據。查原告五專畢業，曾擔任秘書、業
    務經理等工作，收入每月2 萬餘元；被告未曾就學，以養蜂
    為業，現無業，以領老人年金維生，已據兩造各自陳明在卷
    ；而經本院依職權函查兩造財產狀況，原告名下有土地及房
    屋各1 筆，被告名下有土地及房屋各3 筆，有財政部臺灣省
    南區國稅局旗山稽徵所94年7 月14日南區國稅旗山四字第09
    40008949號函、財政部臺北市國稅局北投稽徵所94年7 月20
    日財北國稅北投綜所二字第0940006616號函暨函附之兩造財
    產歸戶資料及各類所得資料在卷可參，本院審酌兩造之身分
    、地位、經濟能力及原告所受精神上痛苦等一切情狀，認原
    告請求之慰撫金以200,000 元為適當。原告逾此部分之請求
    ，為無理由，應予駁回。
  4.綜上，原告因被告之侵權受傷所受損害為366,145 元（計算
    式為：醫療費用46,145元＋看護費用120,000 元＋精神慰撫
    金200,000 元＝366,145 元）
  (三)綜上所述，原告依侵權行為之法律關係，請求被告給付原告
    366,145 元，及自94年7 月13日起至清償日止，按年息百分
    之五計算之利息，為有理由，應予准許。逾此部分之請求，
    為無理由，應予駁回。
  (四)本判決第1 項原告勝訴部分，係所命給付之金額未逾50萬元
    之判決，依民事訴訟法第389 條第1 項第5 款規定，應依職
    權宣告假執行，此部分雖經原告陳明願供擔保請准宣告假執
    行，惟其聲請不過促請法院職權發動，本院無庸就其聲請為
    准駁之裁判，附此敘明。又被告陳明願供擔保請准宣告免為
    假執行，經核於法並無不合，爰酌定相當之擔保金額併宣告
    之。至原告敗訴部分，其假執行之聲請因訴之駁回而失所附
    麗，應併予駁回。
五、訴訟費用負擔之依據：民事訴訟法第79條。
中    華    民    國    95    年    3     月    13    日
                  民事第二庭    法  官  冷明珍
以上正本係照原本作成
如對本判決上訴，須於判決送達後20日內向本院提出上訴狀
中    華    民    國    95    年    3     月    13    日
                                書記官  朱克文


司法院資訊處製作；財團法人民間司法改革基金會備份。
